【裁判字號】    95,交易,61
【裁判日期】    950606
【裁判案由】    過失傷害
【裁判全文】
臺灣高雄地方法院刑事判決              95年度交易字第61號
公  訴  人  臺灣高雄地方法院檢察署檢察官
被      告  乙○○
            丙○○
            丁○○
上列被告因過失傷害案件，經檢察官提起公訴（95年度偵字第22
00號），本院判決如下：
    主  文
乙○○因過失傷害人，處有期徒刑陸月，如易科罰金，以參佰元
折算壹日。
丙○○因過失傷害人，處拘役貳拾日，如易科罰金，以參佰元折
算壹日。
丁○○無罪。
    事  實
一、乙○○考領有普通小型車駕駛執照，其明知汽車駕駛人吸食
    毒品後，不得駕車，猶仍於民國94年5 月26日晚間11時50分
    許，在甫吸食第一級毒品海洛因及第二級毒品甲基安非他命
    而已不得駕駛之情況下，駕駛車牌號碼ZE-3607 號自用小客
    車（下稱乙○○所駕車輛）搭載戊○○，沿高雄市鼓山區○○○路內側車道由南往北方向行駛，於行經該路與逢甲路之
    交岔路口時，理當注意行車速度應依標誌之規定，不得超速
    行駛，及汽車行經閃光黃燈路口時，應減速接近，注意安全
    ，小心通過，而依當時天氣晴、夜間有照明、柏油路面乾燥
    且無缺陷、道路無障礙物、視距良好，並無不能注意之情事
    ，詎乙○○竟疏未注意，於速限50公里之道路上，以80公里
    左右之時速超速行駛，且亦疏未在行經路口時減速即貿然前
    行，適有亦考領有普通小型車駕駛執照之丙○○，駕駛車牌
    號碼YQ-0573 號自用小客車（下稱丙○○所駕車輛），沿逢
    甲路由西往東方向行駛，恰行經同一路口，且本當注意汽車
    行經閃光紅燈路口時，應減速接近，先停止於交岔路口前，
    讓幹道車優先通行後認為安全時，方得續行，竟也疏未注意
    及此，即然進入路口，且車頭部分並已進入九如四路之北向
    內側車道，丙○○所駕車輛之右前方部位，因而遭乙○○所
    駕車輛之左前車頭部位撞擊，2 車隨即失控而在路口內旋轉
    、滑行，且於旋轉、滑行之際，乙○○所駕車輛之車尾部位
    ，另又先行碰撞由丁○○所駕駛，適在同一路口內由東往西
    方向慢行，欲左轉九如四路南向車道之車牌號碼2506-GS 號
    自用小客車（下稱丁○○所駕車輛）之車頭部位，繼則又接
    續碰撞位於路口外方安全島上之2 根號誌桿以致車身斷裂成
    2 截。乙○○因而跌出車外，受有頭部外傷、鼻骨閉鎖性骨
    折、多處擦傷等傷害；戊○○因而受有腦震盪、胸壁挫傷、
    疑心臟挫傷等傷害；丙○○因而受有胸部挫傷等傷害；至林
    至南則因而受有頭部外傷、頭皮血腫等傷害。乙○○於肇事
    後留在現場，向據報前來處理之警員坦承肇事而願接受裁判
    ；嗣為警於翌日下午2 時許，前往醫院採集乙○○之尿液送
    驗結果，呈嗎啡（海洛因於人體內之代謝物）及甲基安非他
    命陽性反應，始悉全情。
二、案經丙○○、丁○○（就乙○○部分）及乙○○、戊○○（
    就丙○○部分）分別訴由臺灣高雄地方法院檢察署檢察官偵
    查起訴。
    理  由
壹、證據能力方面
一、被告乙○○、丙○○、丁○○均一致同意卷附道路交通事故
    現場圖、道路交通事故調查報告表（一）、（二）、財團法
    人私立高雄醫學大學附設中和紀念醫院94年5 月30日、同年
    6 月3 日、同年6 月10日、同年12月19日診斷證明書，均得
    作為證據，本院審酌前開書面作成時之狀況，也俱認為適當
    ，依刑事訴訟法第159 條之5 第1 項，應有證據能力。
二、卷附財團法人私立高雄醫學大學附設中和紀念醫院94年5 月
    27日、同年6 月1 日診斷證明書，經本院於審理中向當事人
    提示並告以要旨且聽取表示意見後，當事人雖均明知該等書
    面係屬傳聞，惟俱未對該書證證據能力之有無聲明異議，自
    應視為業經當事人及辯護人同意作為證據，且本院審酌該書
    證作成時之狀況，亦認為適當，則依刑事訴訟法第159 條之
    5 第2 項，亦有證據能力。
貳、實體方面
一、訊據被告乙○○、丙○○，就2 人所駕之車輛，與另由被告
    丁○○所駕之車輛，共3 車曾於前揭時地先後發生碰撞，且
    因而導致被告乙○○、丙○○、丁○○，及被告乙○○所搭
    載之告訴人戊○○於傷等節，固均坦承。惟被告乙○○否認
    其係以時速80公里之速度超速行駛、未稍減速即進入路口，
    另也否認係吸食毒品後駕車，而辯稱：當天我未曾吸食毒品
    ，先前我的時速約70公里，但進入事故路口前有煞車，是丙○○所駕車輛突然自左方衝出，我右閃不及，以致左後車身
    部位遭撞擊，整個車子因而失控旋轉，車尾的部分另才接著
    撞到丁○○所駕車輛，又因丁○○所駕車輛當時還在行進中
    ，有持續向前的動力，我所駕車輛遂因而斷成2 截云云；至
    被告丙○○則否認有何過失，辯稱：我當時原先將車子停等
    在劃分九如四路南、北向車道之安全島旁，才剛鬆開油門準
    備起步，車輛的右前車頭部位即遭受右方來車撞擊等語。經
    查：
(一)被告乙○○、丙○○、丁○○所駕之車輛，各依前開所述之
    車道、行向，於前揭時點行經同一路口，且被告乙○○所駕
    之車輛，先與被告丙○○所駕之車輛發生碰撞，嗣於失控而
    旋轉、滑行之際，該車之車尾部位，另又碰撞被告丁○○所
    駕車輛之車頭部位，最後並斷裂成2 截，至被告丙○○、丁○○所駕車輛相互間則未發生碰撞；及被告乙○○因前開車
    禍事故，受有頭部外傷、鼻骨閉鎖性骨折、多處擦傷等傷害
    ，其所搭載之告訴人戊○○也因而受有腦震盪、胸壁挫傷、
    疑心臟挫傷等傷害，另被告丙○○因而受有胸部挫傷等傷害
    ，至林至南則因而受有頭部外傷、頭皮血腫等傷害各情，業
    據被告乙○○、丙○○自承明確，且有道路交通事故現場圖
    暨調查報告表（一）、（二）各1 份（臺灣高雄地方法院檢
    察署94年度他字第5720號卷，下稱他卷，第39-41 頁）、現
    場蒐證照片20張（他卷第46-50 頁）、財團法人私立高雄醫
    學大學附設中和紀念醫院94年5 月30日、同年6 月3 日、同
    年6 月10日、同年12月19日、同年5 月27日、同年6 月1 日
    診斷證明書共6 紙（他卷第11、14、16頁；本院卷第36頁；
    高雄市政府警察局鼓山分局高市警鼓分三字第0940010637號
    卷，下稱警卷，第36、37頁）在卷足稽，自堪認定。
(二)被告乙○○於事故發生翌日，於警詢中自承：事故發生前，
    我以80公里之時速沿九如四路由南往北方向行駛，駛入該路
    與逢甲路交岔路口後，因發現左右方之逢甲路上各有1 部來
    車，方即踩煞車等語（警卷第14頁），核與卷附道路交通事
    故現場圖（他卷第39頁）及現場蒐證照片編號1 、2 （他卷
    第46頁）各所示：於被告乙○○所駕車輛行向之煞車痕跡，
    乃係分布在路口之內，至停止線前則無未留有煞車痕跡，且
    該煞車痕跡明顯可辨等節，相互一致，自較合於真實而可堪
    採信，則被告乙○○乃係以時速80公里之速度超速行駛、未
    稍減速即進入路口，至堪認定，其所關於時速約為70公里，
    且進入事故路口前曾煞車等所辯，係屬飾卸之詞，無足採信
    。
(三)卷附現場蒐證照片編號20顯示（他卷第50頁反面）：被告丙○○所駕車輛之右側車頭部位毀損處，留有明顯之白色刮痕
    ；而被告乙○○所駕車輛之左前車頭白色保險桿、高度相當
    之部位，確有留有相應之碰撞毀損痕跡，亦有卷附現場蒐證
    照片編號10在卷可按（他卷第50頁反面），則斟酌各開客觀
    之碰撞痕跡，堪認應以被告丙○○所言之其所駕車輛之右前
    車頭部位遭受右方來車撞擊等語，較合於真實而可堪採信，
    被告乙○○辯稱係被告丙○○所駕車輛撞及其車輛之左後車
    身部位云云，要無足取。末由卷附現場蒐證照片編號7 、8
    、10-14 （他卷第47頁反面、48-49 頁）所示，被告乙○○
    所駕車輛斷裂之車身，乃係散布在事故路口外方之安全島一
    帶，且該安全島上方之2 根號誌桿均有撞擊痕跡各情，亦可
    斷言被告乙○○所駕車輛乃係接續碰撞位於路口外方安全島
    上之2 根號誌桿後，方致車身斷裂，爰併指明。
(四)按汽車駕駛人，駕駛汽車不遵守道路交通標誌、標線、號誌
    之指示者，應予科罰，道路交通管理處罰條例第60條第2 項
    第3 款本即規定明確。又閃光黃燈表示「警告」，車輛應減
    速接近，注意安全，小心通過；閃光紅燈表示「停車再開」
    ，車輛應減速接近，先停止於交岔路口前，讓幹道車優先通
    行後認為安全時，方得續行，道路交通標誌標線號誌設置規
    則第211 條第1 項第1 、2 款亦已分別定明。被告乙○○、
    丙○○於前開時、地駕車，本應遵守上述交通安全規則之規
    定，且按道路交通事故現場圖所載，事故發生之路度時速限
    制為50公里，另依卷附道路交通事故調查報告表（一）所載
    ，本件車禍事故發生當時天氣晴、夜間有照明、柏油路面乾
    燥且無缺陷、道路無障礙物、視距良好等情狀，並無不能注
    意之情事，被告乙○○竟疏未注意先行減速，即貿然以時速
    80公里之速度進入事故發生路口，至被告丙○○則亦疏未注
    意先停等讓幹道車優先通行後，始進入路口，致生本件車禍
    事故，則被告乙○○、丙○○自均有過失無訛，且被告乙○○以遠高於最高限速30公里之高速貿然進入路口，顯然大幅
    提高車禍事故發生之可能與機會，對本件車禍事故之發生，
    自應負起最主要之重大過失責任。又本案事故經公訴人送請
    高雄市車輛行車事故鑑定委員會及高雄市車輛行車事故覆議
    鑑定委員會鑑定結果，亦認被告乙○○行經閃光黃燈路口超
    速行駛，及被告丙○○行經閃光紅燈路口未依規定車，均為
    本件肇事原因，有高雄市車輛行車事故鑑定委員會94年9 月
    22日鑑定意見書及高雄市車輛行車事故覆議鑑定委員會94年
    10月25日鑑定覆議意見書各1 份在卷可按（他卷第31-32 、
    30頁）。此外，被告乙○○、丙○○、丁○○及告訴人林余
    成之各該傷勢，確均導因於本案車禍事故，已如前述，是以
    被告乙○○、丙○○之過失駕車行為，與各該傷者之受傷結
    果間，乃具有相當因果關係至明。
(五)警方於事故發生翌日下午2 時許，前往醫院採集被告乙○○
    之尿液送驗結果，呈嗎啡及甲基安非他命陽性反應，且其中
    甲基安非他命之濃度猶高達2000ng/ml 以上，有被告當時之
    警詢筆錄1 份（警卷第10-14 頁）及高雄市立凱旋醫院94年
    6 月6 日濫用藥物尿液檢驗報告暨高雄市政府鼓山分局94年
    查獲毒品案件嫌疑人尿液代碼- 姓名對照登記表1 份在卷足
    稽（臺灣高雄地方法院檢察署94年度毒偵字第5059號卷第26
    -27 頁），是故被告乙○○於採尿時回溯24小時內某時，亦
    即車禍事故發生當日（被告乙○○於車禍事故後，旋即住院
    接受治療，衡情，應較無在此段期間中施用毒品之可能），
    曾至少分別施用第一級毒品海洛因、第二級毒品甲基安非他
    命各1 次，也可堪認定，其空言否認，不足採取。
(六)綜上，本件事證明確，被告乙○○於吸食毒品後，因駕車過
    失致丙○○、丁○○於傷，及被告丙○○因駕車過失致乙○○、林余成於傷之犯行，均至堪認定。
二、核被告乙○○、丙○○所為，均係犯刑法第284 條第1 項前
    段之過失傷害罪。被告乙○○單一之過失犯行，同時致丙○○、丁○○於傷；被告丙○○單一之過失犯行，同時致乙○○、戊○○於傷，而俱觸犯二過失傷害罪，均為想像競合犯
    ，俱應從一重處斷。被告乙○○乃係吸食毒品後駕車，已如
    前述，則其之過失傷害犯行，自應依道路交通管理處罰條例
    第86條第1 項規定，加重其刑；又其於肇事後留在事故現場
    向前來處理之警員坦承肇事，並願接受裁判乙情，業據證人
    即承辦員警甲○○到庭證述明確（本院卷第67頁），是以其
    對於未經發覺之犯罪自首而接受裁判，應依刑法第62條前段
    之規定，減輕其刑，並先加後減。
三、本院審酌被告乙○○及丙○○之過失，業已導致他人身體受
    有傷害，惟被告乙○○及丙○○卻迄未賠償傷者損失，俱有
    所不該。再者，被告乙○○對於本件車禍事故之發生，應負
    最主要之重大過失責任，且其犯後飾詞狡辯，一再卸責予他
    人，欠缺悔悟真意；至被告丙○○雖亦有責任，惟所占之比
    例應僅為一小部分，且其除本案外，別無犯罪前科，有臺灣
    高等法院被告前案紀錄1 紙存卷足憑（本院卷第13頁），堪
    認素行尚佳；末並斟酌被告2 人之過失，導致他人受傷之程
    度等一切情狀，爰分別量處如主文所示之刑，併均諭知易科
    罰金之折算標準。
參、被告丁○○無罪部分
一、公訴意旨另以：被告丁○○於首開時點，駕駛自用小客車，
    沿逢甲路由東往西方向行駛，而亦行經同一岔路口時，本當
    注意汽車行經閃光紅燈路口時，應減速接近，先停止於交岔
    路口前，讓幹道車優先通行後認為安全時，方得續行，竟疏
    未注意及此，即然進入路口，致其所駕車輛，與被告乙○○
    、丙○○所駕車輛，共3 車發生碰撞，致被告乙○○及所搭
    載之戊○○，均受有身體傷害，因認被告林至南亦涉犯刑法
    第284 條第1 項前段之過失傷害罪等語。
二、按犯罪事實應依證據認定之，無證據不得認定犯罪事實；不
    能證明被告犯罪者，應諭知無罪之判決；刑事訴訟法第154
    條第2 項、第301 條第1 項分別定有明文。又刑法之過失責
    任，其過失行為與結果間，在客觀上需具有相當因果關係，
    始得成立，至所謂相當因果關係，係指依經驗法則，綜合行
    為當時所存在之一切事實，為客觀之事後審查，認為在一般
    情況下，有此環境，有此行為之同一條件，均可發生同一之
    結果者，則該條件即為發生結果之相當條件，行為與結果即
    有相當因果關係；反之，若在一般情形下，有此同一條件存
    在，而依客觀之審查，認為不必皆發生此結果者，則該條件
    與結果並不相當，不過偶然之事實而已，其行為與結果間即
    無相當因果關係（最高法院85年度台上字第797 號判決意旨
    參照）。
三、公訴人認被告涉犯上開罪嫌，無非係以：(1)被告丁○○自承
    其在遭受碰撞之際，已進入路口，且係處於緩行、而非停止
    之狀態；(2)卷附高雄市政府交通局車輛行車事故鑑定委員會
    鑑定意見書、高雄市車輛行車事故覆議鑑定委員會鑑定覆議
    意見書各1 份（他卷第30-32 頁），資為主要論據。惟查：
(一)被告丁○○自陳之其在遭受碰撞之際，已進入事故路口，且
    係處於緩行準備左轉狀態等語，核與卷附道路交通事故現場
    圖所示（他卷第39頁）：被告丁○○所駕車輛，在碰撞發生
    後，乃係靜止於路口之內一節，尚屬相符，則被告丁○○具
    有行經閃光紅燈路口時，疏未停等讓幹道車優先通行即進入
    路口之過失，固堪認定。
(二)被告丁○○所駕車輛，乃係於被告乙○○、丙○○所駕車輛
    已先在旁發生碰撞後，始遭業因失控而旋轉、滑行之被告乙○○所駕車輛所波及，業已認明如前。而駕駛人對於行經在
    周遭之車輛即將發生擦、碰撞，本非得事先、明確加以預見
    ；及就碰撞後各該車輛續行，或因碰撞所生之車體旋轉、滑
    行軌跡，更非得立即掌握、因應，此斷不因駕駛人是否別具
    其他駕駛過失行為稍而有更異，原均甚為顯然，是故被告丁○○前開之過失行為，在本件車禍形成之因果歷程中，乃非
    屬不可想像其並不存在之關鍵要素，從而該過失行為與車禍
    最終導致之人身受傷結果，在客觀上尚欠缺相當因果關係至
    明。高雄市政府交通局車輛行車事故鑑定委員會及高雄市車
    輛行車事故覆議鑑定委員會疏未審酌及此，徒憑被告丁○○
    有疏未停等讓幹道車先行之過失，及其所駕車輛亦相涉本件
    車禍事故2 節，遽謂被告丁○○具有肇事原因，而對於本件
    車禍事故之發生與有原因力，顯無足取，而非可資為對被告
    丁○○不利認定之依據。
(三)綜上，被告丁○○於行經閃光紅燈路口之際，疏未停等讓幹
    道車優先通行即進入路口之過失行為，與本件車禍事故之發
    生，及因該車禍事故所致之人身受傷結果間，在客觀上並不
    具備相當因果關係，揆諸首開說明，自難苛令被告丁○○就
    此負起刑法之過失傷害罪責。此外，公訴人復未提出其他積
    極證據以資證明被告丁○○確有其所指之過失傷害犯行，應
    認被告此部分之犯罪嫌疑尚有未足，揆諸前揭法文規定及說
    明，依法應為被告丁○○無罪之諭知。
據上論斷，應依刑事訴訟法第299 條第1 項前段、第301 條第1
項前段，刑法第284 條第1 項、第55條、第47條、第62條前段、
第41條第1 項前段，道路交通管理處罰條例第86條第1 項，罰金
罰鍰提高標準條例第1 條前段、第2 條，判決如主文。
本案經檢察官己○○到庭執行職務。
中    華    民    國    95    年    6     月    6     日
                  刑事第十庭  審判長法  官  徐美麗
                                    法  官  楊淑珍
                                    法  官  莊珮吟
以上正本證明與原本無異。
如不服本判決，應於判決送達後10日內，向本院提出上訴狀。
中    華    民    國    95    年    6     月    6     日
                                    書記官  蔡妮君
附錄本案所犯法條：
刑法第284條第1項(過失傷害罪)
因過失傷害人者，處6 月以下有期徒刑、拘役或500 元以下罰金
，致重傷者，處1 年以下有期徒刑、拘役或500 元以下罰金。


司法院資訊處製作；財團法人民間司法改革基金會備份。
